高雄高等行政法院簡易判決
　　　　　　　　　　　　　　　　　　　94年度簡字第 318號
原　　　告　陳坤文即億萬種商行
被　　　告　高雄縣政府
代　表　人　甲○○　縣長
上列當事人間因菸酒管理法事件，原告不服財政部中華民國九十
四年八月四日台財訴字第○九四○○三二九一七○號訴願決定，
提起行政訴訟。本院判決如下：
    主  文
原告之訴駁回。
訴訟費用由原告負擔。
　　事實及理由
一、緣原告經檢舉於民國（下同）九十四年四月十五日至四月三
    十日商品促銷活動期間之海報，刊載酒類促銷廣告，未標示
    「飲酒過量，有害健康」或其他警語，涉嫌違反菸酒管理法
    第三十七條及同法施行細則第十四條規定，案經被告查獲，
    審理違章成立，乃依同法第五十五條第一項規定，以九十四
    年六月七日府財酒字第○九四○一一八九二八號處分書，裁
    處原告罰鍰新臺幣（下同）一○○、○○○元，並限期回收
    補正。原告不服，提起訴願，遭決定駁回，遂提起本件行政
    訴訟。
二、原告起訴意旨略以：(一)原告非印刷公司之雇用人，僅係委託
    該公司代為印製菸酒廣告之警語，被告不論原告與印刷公司
    是否為雇用人與受僱人關係，一律課予原告與受僱人間負相
    同之監督管理責任，依司法院釋字第二七五號解釋意旨，被
    告之處分有率斷之嫌。(二)原告之每次廣告印製均達上萬份，
    原告對每份廣告印製單一一檢查之義務顯屬履行不可能；何
    況原告已於印製系爭海報前對於印刷版之排版盡其監督之義
    務，此可由原告於三、四月所印製之宣傳單上有警示標語可
    證，換言之，原告對於該月應印製之海報業已克盡監督之義
    務，惟雖如此，仍無法避免其所委託之印製業者所造成之疏
    失，然此應屬原告義務履行之不可能，並無被告所稱有過失
    之行為，被告對原告所為裁罰自非適法，並聲明求為判決撤
    銷原處分及訴願決定云云。惟被告則以：(一)查原告為系爭海
    報之發行人，應對其發行物應負監督管理之責，至原告與其
    委託印刷公司間關係，為其兩造間之契約，並不影響原告因
    所發行海報之酒品促銷廣告未加註警語，違反菸酒管理法之
    行為。原告對此部分，尚有誤解。(二)再徵諸印刷流程，委託
    人需對一份製作完稿進行校對作業後，復交印刷公司依該完
    稿進行大量印製。本件原告委託印製大量海報廣告，有刊載
    酒類促銷廣告，基於業務所需及上揭印製流程，原告需校對
    、檢視一份製作完稿有無依菸酒管理法相關規定標示警語，
    惟系爭海報酒品廣告版面未標示警語，從而原告應注意，能
    注意，而不注意，縱非故意，亦難謂無過失，參照司法院釋
    字第二七五號解釋意旨，仍應論罰。則被告逕予裁處並無不
    當，並請求駁回原告之訴等語，資為抗辯。
三、按「酒之廣告或促銷，應明顯標示『飲酒過量，有害健康』
    或其他警語，並不得有下列情形：一違背公共秩序或善良風
    俗。二鼓勵或提倡飲酒。三妨害青少年、孕婦身心健康。四
    虛偽、誇張、捏造事實或易生誤解之內容。五其他經中央主
    管機關公告禁止之情事。」「違反第三十七條規定而為酒之
    廣告或促銷者，處新臺幣十萬元以上五十萬元以下罰鍰，並
    通知限期改正；屆期未改正者，得按次連續處罰。」菸酒管
    理法第三十七條及第五十五條第一項分別定有明文。另同法
    施行細則第十三條及第十四條則分別規定：「本法第三十七
    條所稱廣告，指利用電視、廣播、影片、幻燈片、報紙、雜
    誌、傳單、海報、招牌、牌坊、電腦、電話傳真、電子視訊
    、電子語音或其他方法，可使不特定多數人知悉其宣傳內容
    之傳播。於銷售酒品之營業處所室內展示酒品、招貼海報或
    以文字、圖畫標示或說明其銷售之酒品者，如無擴及其他場
    所或樓層，且以進入室內者為對象，非屬本法第三十七條所
    稱之廣告或促銷。」「依本法第三十七條規定為酒之廣告或
    促銷而標示健康警語時，應以版面百分之十連續獨立之面積
    刊登，且字體面積不得小於警語背景面積二分之一，為電視
    或其他影像廣告或促銷者，並應全程疊印。僅為有聲廣告或
    促銷者，應以聲音清晰揭示健康警語。前項標示健康警語所
    用顏色，應與廣告或促銷版面之底色互為對比。」查菸酒管
    理法施行細則乃財政部本於中央主管機關地位，依據菸酒管
    理法第六十二條規定之授權，所訂立關於菸酒管理之細節性
    、技術性及執行性規定之法規命令；其中上述規定乃為執行
    菸酒管理法第三十七條關於菸酒廣告及促銷管制所為執行性
    及細節性規定，核其內容乃為達成菸酒管理法第三十七條規
    範目的所必要，本院自得爰予引用。
四、經查，原告經檢舉於九十四年四月十五日至四月三十日商品
    促銷活動期間之海報，刊載酒類促銷廣告，未標示「飲酒過
    量，有害健康」或其他警語，涉嫌違反菸酒管理法第三十七
    條及同法施行細則第十四條規定，案經被告查獲，審理違章
    成立，乃依同法第五十五條第一項規定，以九十四年六月七
    日府財酒字第○九四○一一八九二八號處分書，裁處原告罰
    鍰一○○、○○○元，並限期改正或收回等情，此有各式促
    銷傳單、談話紀錄、被告九十四年六月七日府財酒字第○九
    四○一一八九二八號處分書及訴願決定書附於原處分卷及本
    院卷可稽，洵堪認定。而原告提起本件訴訟無非以原告非印
    刷公司之雇用人，被告不應一律課予原告與印刷公司間負相
    同之監督管理責任，且原告對於該月應印製之海報均已審視
    ，至所委託之印製業者所造成之疏失，為原告義務履行之不
    可能等語，資為爭執。惟查：
    1.原告經檢舉於九十四年四月十五日至四月三十日商品促銷
    　活動期間之海報，刊載官田米酒、月桂冠清酒等酒類促銷
      廣告，未標示「飲酒過量，有害健康」或其他警語，涉嫌
      違反菸酒管理法第三十七條及同法施行細則第十四條規定
      ，案經被告查獲，並有該促銷廣告傳單附於原處分卷可按
      。又被告為免恣意擅斷，乃依行政程序法第一百零二條規
      定給予原告於處分前陳述意見之機會，而原告於訪談中亦
      表示，因為廣告公司疏忽，未於DM上標示警語，初次發生
      這種情況，係對於菸酒管理法不了解云云，亦有該九十四
      年五月九日原告於被告財政局之訪談紀錄附於原處分卷可
      資參佐，則原告在系爭廣告宣傳單上未就其促銷之酒類商
      品標示「飲酒過量，有害健康」或其他警語，已構成菸酒
      管理法第三十七條之違章行為甚明，是被告逕對原告裁處
      罰鍰，尚無不合。
    2.又原告稱其非印刷公司之雇用人，被告不應一律課予原告
      與受僱人間負相同之監督管理責任云云；然民法第二百二
      十四條前段規定：「債務人之代理人或使用人，關於債之
      履行有故意或過失時，債務人應與自己之故意或過失負同
      一責任。」從而原告委託印刷公司印製其商品促銷活動之
      廣告宣傳單，自係以印刷公司為其使用人，原告對印刷公
      司履行債務有故意過失，即應負同一責任。準此，依印刷
      作業之流程以觀，委託人須對一份印製完稿進行校對工作
      ，復交印刷公司依該完稿進行大量印刷。本件原告委託印
      刷公司印製大量促銷廣告傳單，其上並有刊載酒類促銷廣
      告，基於印刷作業之流程，原告自當校對一份製作完稿，
      有無依菸酒管理法規定標示「飲酒過量，有害健康」或其
      他警語，再將此一校對完之完稿交由印刷公司大量印製，
      惟系爭被查獲之促銷廣告傳單上就其促銷之酒類廣告，並
      未標示「飲酒過量，有害健康」或其他警語，已詳如前述
      ，故原告縱無違反菸酒管理法第三十七條規定之故意，亦
      有應注意、能注意而不注意之過失，原告於此依前揭說明
      即應負同一責任，是原告認被告不應一律課予原告與印刷
      公司間負相同之監督管理責任乙節，即屬誤解。再者，原
      告違反此禁止規定，又未能證明其無過失，則依司法院釋
      字第二七五號解釋，亦應推定其有過失，而仍應論罰。則
    　被告以原告違反菸酒管理法第三十七條及同法施行細則第
    　十四條規定，並依同法第五十五條第一項規定，對原告裁
    　處罰鍰一○○、○○○元，並限期回收補正，洵非無據。
    原告上開主張，並不足採。
五、綜上所述，原告之主張，並無可採。被告以原告於其商品促
    銷活動期間之海報，刊載酒類促銷廣告，未標示「飲酒過量
    ，有害健康」或其他警語，涉嫌違反菸酒管理法第三十七條
    規定，並依同法第五十五條第一項規定，裁處原告罰鍰一○
    ○、○○○元，並限期回收補正，洵無違誤；訴願決定予以
    維持，亦無不合。故原告提起本件訴訟，求為撤銷，為無理
    由，應予駁回。又本件為簡易訴訟案件，爰不經言詞辯論為
    之，併此說明。
六、據上論結，本件原告之訴為無理由，依行政訴訟法第二百三
    十三條第一項、第二百三十六條、第一百九十五條第一項後
    段、第九十八條第三項前段，判決如主文。
中　　華　　民　　國　　94　　年　  12　　月　 30  　 日
                  第三庭　    法　官　 邱政強
以上正本係照原本作成。
如不服本判決，應於送達後20日內，向本院提出上訴狀並表明上
訴理由，如於本判決宣示後送達前提起上訴者，應於判決送達後
20日內補提上訴理由書（須按他造當事人人數附繕本）。
提起上訴應預繳送達用雙掛號郵票7份（每份34元）。
中　　華　　民　　國　　94　　年　  12　　月　 30  　 日
　　　　　　　　　　　　　　　書記官   藍慶道
附註:
行政訴訟法第235條（第1項、第2項）:
對於適用簡易程序之裁判提起上訴或抗告，須經最高行政法院之
許可。
前項許可，以訴訟事件所涉及之法律見解具有原則性者為限。
